臺灣屏東地方法院交通事件裁定　　　　　94年度交聲字第43號
原處分機關　交通部公路總局屏東監理站
異　議　人
即受處分人　甲○○
上列受處分人因違反道路交通管理處罰條例案件，對於交通部公
路局屏東監理站94年3 月17日屏監違字第裁82—V00000000 號裁
決，聲明異議，本院裁定如下：
    主  文
異議駁回。
    理  由
一、聲明異議意旨略以：案發當天，異議人所駕駛之大客車並未
    與任何車輛發生擦撞，警方於採證過程，雖認異議人所駕駛
    車輛有「新明顯刮痕」，然該刮痕與本件車禍有何關連，是
    否該刮痕所殘留藍色漆，即屬異議人車輛與被害人騎乘之機
    車碰撞後所遺留，亦有不明，且縱認係屬兩車碰撞所致，依
    物理原理，亦應為被害人機車自後方向前追撞異議人所駕駛
    大客車而來，況被害人機車之車頭並未損壞，益見異議人所
    駕駛大客車並未與被害人機車發生碰撞。又證人謝碧蓮（即
    車禍當時，亦騎乘機車與被害人機車發生碰撞者）之證述亦
    有避重就輕之嫌，不足為不利異議人之認定，爰請求撤銷原
    處分云云。
二、按汽車行駛時，駕駛人應注意車前狀況及兩車併行之間隔，
    並隨時採取必要之安全措施，道路交通安全規則第94條第3
    項定有明文。又汽車駕駛人，駕駛汽車違反道路交通安全規
    則，因而肇事致人死亡，吊銷其駕駛執照，道路交通管理處
    罰條例第61條第1 項第4 款定有明文，復依同條例第67條第
    3 項規定，曾依該條例規定吊銷駕駛執照者1 年內不得考領
    駕駛執照。
三、經查：
  (一)異議人於93年6 月9 日13時許，駕駛車牌號碼WY－108 號大
    客車（即日新工商校車）駛回學校途中，行經屏東縣潮州鎮
    ○○路東向西方向至壽星路路口時，適有沈榮輝騎乘車牌號
    碼PLS －358 號重型機車同向行駛在旁之慢車道上，惟兩車
    於行進間，異議人所駕駛之大客車右側後方，與沈榮輝所騎
    乘之重型機車左側把手部位發生擦撞，沈榮輝騎乘之前開機
    車車頭因而被帶往右側方向，致該機車左後方之藍色扶手與
    甲○○駕駛之前開大客車右後方保險桿發生擦撞，沈榮輝即
    再向慢車道右側偏離，而同向行駛於沈榮輝右後方僅距離約
    1 公尺之謝碧蓮見狀不及閃避，致其所騎乘車牌號碼QQ3 －
    510 號輕型機車與沈榮輝駕駛之重型機車發生碰撞而皆人車
    倒地等情，業經證人謝碧蓮於本院93交訴字第113 號過失致
    死等案件（下稱過失致死案件）審理時證述綦詳（見本院刑
    事影卷第53至57頁），並有道路交通事故現場圖、道路交通
    事故調查報告表(一)(二)、事故現場暨車損照片在卷可稽（見相
    驗影卷第9 至11、33至43、77至85頁）。
  (二)又被害人沈榮輝因上開車禍受有顱內出血併蛛膜下出血合併
    硬膜下出血等傷害，雖經緊急送往寶建醫院急救，仍延至同
    年6 月16日21時32分許，因傷重不治死亡，有寶建醫院診斷
    證明書附卷可參，復經臺灣屏東地方法院檢察署檢察官檢察
    官督同法醫師相驗屬實，製有勘驗筆錄、相驗屍體證明書、
    驗斷書及相驗照片在卷可按（見相驗影卷第48、52、61至76
    頁）。
  (三)再查，日新工商所屬之校車中，與異議人所駕駛型式、外觀
    顏色相同者有2 輛，而經校方檢查所有校車後，車輛後方有
    擦撞痕跡者只有異議人所駕駛之校車，且校車行駛路線皆無
    重疊，案發當天，日新工商校車有行駛上開車禍發生路線者
    ，僅有異議人所駕駛者；又警察至日新工商時並未說校車發
    生車禍，只詢問案發之時間點，有無校車行經案發現場；另
    當日查獲異議人之過程，係警方依證人謝碧蓮之陳述，先至
    日新工商比對行駛路線，特定此部校車後，再詢問此部校車
    是誰開的，才查獲異議人等情，業經證人即日新工商總務主
    任鄭祈順、證人即當天至日新工商之員警林文尚於本院過失
    致死等案件審理時證述明確（見本院刑事影卷第57至60頁）
    。又異議人所駕駛上開校車右側後方之黑色條桿與其後部位
    ，皆有明顯擦撞痕跡，且該擦撞痕跡之高度位置，經警方將
    被害人沈榮輝騎乘機車互核比對後，確與該機車之左側把手
    高度相符（見相驗影卷67頁下方照片），另異議人所駕駛上
    開校車右側後方之保險桿部位，尚有明顯之藍色漆刮痕，而
    被害人沈榮輝騎乘機車之左後方藍色扶手處則有顯明之擦痕
    ，復經警方再次以上開方式比對兩者高度後，亦相吻合（見
    相驗影卷第30至36頁照片），參酌異議人於警詢時已自承：
    伊駕駛之校車右後方保險桿有新的明顯刮痕，且有藍色之漆
    在其上等語在卷（見相驗影卷第15頁），足認異議人所駕駛
    之校車確於上開時、地，與被害人沈榮輝同向騎乘之機車發
    生擦撞，應無疑義，異議人所執辯詞，尚難憑採。
  (四)另本件事故發生時，天候晴朗、日間有自然光線、視距良好
    無障礙物、柏油路面且道路乾燥無缺陷等情，亦有前揭道路
    交通事故調查報告表附卷可憑，是異議人顯無不能注意之情
    事，詎其竟疏未注意兩車併行距離，致發生本件事故，其有
    違反道路交通安全規則第94條第3 項之違規行為，應堪認定
    。再者，本件交通事故經送請臺灣省高屏澎區車輛行車事故
    鑑定委員會鑑定，對異議人責任之鑑定結果，亦與上開認定
    大致相同，有該委員會93年9 月24日高屏澎鑑字第931452號
    函及所附鑑定意見書在卷可佐（見偵字第4965號影卷第8 至
    10頁），且異議人上開違反道路交通安全規則之過失行為，
    與被害人之死亡結果間，具有相當因果關係，亦甚明確。末
    查，異議人因上開違規行為致人於死，經本院93年度交訴字
    第113 號審理結果，亦認異議人觸犯刑法地273 條第2 項業
    務過失致死罪，判處有期徒刑6 月，有本院93年度訴字第11
    3 號判決附卷可參。
四、從而，原處分機關因認異議人有違反上開道路交通安全規則
    規定，因而致人死亡，爰依道路交通管理處罰條例第61條第
    1 項第4 款及第67條第3 項（原處分漏未引用）規定，裁決
    異議人吊銷駕駛執照，且1 年內不得考領駕駛執照，於法尚
    無違誤，故本件異議為無理由，應予駁回。
據上論結，應依道路交通案件處理辦法第19條，裁定如主文。
中    華    民    國    94    年    9     月    28    日
                        交通法庭  法  官 劉敏芳
以上正本證明與原本無異。
如不服本裁定應於裁定送達後五日內向本院提出抗告書狀敘述抗
告之理由抗告於臺灣高等法院高雄分院。
中　　華　　民　　國　　94　　年　　9 　　月　　30　　日
                                    書記官  許倬維
